臺灣高等法院高雄分院刑事判決　　　　95年度上訴字第1737號
上　訴　人　臺灣高雄地方法院檢察署檢察官
被　　　告　甲○○
指定辯護人　郭季榮律師
被　　　告　乙○○
選任辯護人　侯勝昌律師
　　　　　　陳裕文律師
　　　　　　陳正男律師
上列上訴人因被告違反毒品危害防制條例案件，不服臺灣高雄地
方法院94年度訴字第1326號，中華民國95年7月13日第一審判決
（起訴案號：臺灣高雄地方法院檢察署93年度偵緝字第845號、
93年度偵字第14117、14118號），提起上訴，本院判決如下：
    主  文
原判決關於甲○○被訴販賣第二級毒品部分撤銷。
甲○○共同販賣第二級毒品，累犯，處有期徒刑柒年陸月。扣案
甲基安非他命肆包（含包裝袋肆只，共計驗前毛重拾貳點伍公克
，驗後毛重拾貳點肆公克）均沒收銷燬之，扣案0000000000 號
行動電話壹支沒收。未扣案販賣第二級毒品之所得財物新臺幣貳
仟元與黃盟偉連帶沒收之，如全部或一部不能沒收時，以其財產
抵償之。
其餘上訴駁回。
    事  實
一、甲○○明知第二級毒品甲基安非他命係管制物品，不得販賣
    、持有，竟與黃盟偉（另案經檢察官通緝中）共同基於營利
    之販賣犯意，於民國92年10月6 日某時，丙○○撥打黃盟偉
    所有並持用之門號0000000000號（門號租用人胡憶萱）之行
    動電話，黃盟偉在高雄市○○區○○街576 號6 樓之一租屋
    處，接獲該電話後，於電話中與丙○○約定販賣第二級毒品
    甲基安非他命之數量、價格及交易之時間、地點後，即推由
    甲○○於同日11時許，在高雄市○○區○○路上之「上光眼
    鏡行」附近交付數量不詳，價值新台幣（以下同）2000元之
    甲基安非他命1 包予丙○○，並向丙○○收取價金2000元，
    嗣於92年10月8 日10時10分許，經警在高雄市○○區○○街
    576 號6 樓之一查獲安非他命4 包（含包裝袋4 只，共計驗
    前毛重12.5公克，驗後毛重12.4公克）、黃盟偉所有及持用
    之行動電話1 支（內含胡憶萱申請之門號0000000000號ＳＩ
    Ｍ卡1 張）。警方查扣上開0000000000行動電話後，仍接獲
    不詳姓名之男女撥打該行動電話，欲向「偉哥」或「偉仔」
    （均指黃盟偉）購買甲基安非他命，經警方佯與其中1 名來
    電女子約定到達上開黃盟偉租住處附近後再回電，警員林忠
    男即在上址樓下以該手機回撥來電者之電話，即聽見丙○○
    之手機響起，經丙○○證述，乃查悉上情。
二、案經高雄市政府警察局三民第二分局報請檢察官提起公訴。
    理  由
壹、證據能力之論述：
一、黃盟偉、胡憶萱於警詢所為之陳述，係被告以外之人，在審
    判外所為之陳述，且黃盟偉係本件共同被告，胡憶萱則為黃
    盟偉之女友，於被告乙○○、甲○○被訴之相關事實難謂無
    利害關係，尚難認彼等在警詢所為之陳述有特別可信之情形
    ，且乙○○之辯護人於本院準備程序亦主張此部分陳述無證
    據能力，依刑事訴訟法第159 條第1 項之規定，此部分警詢
    陳述，就被告乙○○被訴部分自不得作為證據。然作為彈劾
    證據則無不可。又檢察官、被告甲○○及其辯護人於本院調
    查證據時，均知悉此等陳述係傳聞證據，而未於言詞辯論終
    結前聲明異議，即視為同意作為證據，本院審酌此部分警詢
    陳述作為被告甲○○部分之證據，並無不適當，此部分警詢
    陳述，依同法第159 條之5 第2 項、第1 項之規定，自得作
    為被告甲○○被訴部分之證據。
二、林堂臨於警詢所為之陳述，係被告以外之人於審判外所為之
    陳述，並經被告甲○○之辯護人於本院準備程序中主張係傳
    聞證據，無證據能力，且經查無特別可信之情形，就被告甲○○被訴部分自不得作為證據。又檢察官、被告乙○○及其
    辯護人於本院調查證據時，均知悉此等陳述係傳聞證據，而
    未於言詞辯論終結前聲明異議，即視為同意作為證據，本院
    審酌此部分警詢陳述作為被告乙○○部分之證據，並無不適
    當，此部分警詢陳述，依同法第159 條之5 第2 項、第1 項
    之規定，自得作為被告甲○○被訴部分之證據。
三、本件證人丙○○、陳志龍、呂世彬等人於警詢之陳述，係被
    告以外之人於審判外所為之陳述，惟檢察官、被告二人及其
    辯護人於本院調查證據時，均知悉此等陳述係傳聞證據，而
    未於言詞辯論終結前聲明異議，即視為同意作為證據，本院
    審酌此部分警詢陳述作為證據，並無不適當，此部分警詢陳
    述，依同法第159 條之5 第2 項、第1 項之規定，自得作為
    證據。
四、證人丙○○、林堂臨、胡憶萱、林忠男於偵查中向檢察官所
    為之陳述，檢察官、被告二人及其辯護人均未主張有何特別
    不可信之情形，依刑事訴訟法第159 條之1 第2 項規定，均
    得作為證據。
貳、撤銷改判部分：
一、訊之被告甲○○雖否認有上開販賣第二級毒品甲基安非他命
    予丙○○之犯行，辯稱：伊並未販賣甲基安非他命予丙○○
    等語。惟查：
  (一)92年10月6 日某時，丙○○撥打門號0000000000號之行動電
    話，對方接聽後，於電話中與接聽者約定買受第二級毒品甲
    基安非他命之數量、價格及交易之時間、地點後，由甲○○
    於同日11時許，在高雄市○○區○○路上之「上光眼鏡行」
    附近交付數量不詳，價值2000元之甲基安非他命1 包予丙○○一節，及警方於同年月8 日10時10分許，在上開高雄市○○區○○街576 號6 樓之1 查獲安非他命（毛重12.2公克）
    並扣得0000000000行動電話後，警員接獲丙○○撥打該電話
    欲購買甲基安非他命，乃告訴丙○○到達上開黃盟偉租住處
    附近後再回電，警員即在上址樓下以該手機回撥來電者之電
    話，即聽見丙○○之手機響起，而查獲丙○○即為撥打該電
    話之人等情，均經證人丙○○於警詢及本院審理中證述明確
    （見警卷四第42、43頁，本院卷第140-147 頁）。又丙○○
    上開所述為警查獲之過程，亦核與當時下樓查獲之警員林忠
    男於檢察官偵訊及原審審理中具結所證之情節相符（見93年
    度偵緝字第845 號卷（下稱845 號卷）第154 頁，原審卷一
    第121-124 頁），足見丙○○上開指證詞堪可採信。
  (二)0000000000號行動電話門號係黃盟偉之女友胡憶萱所申請，
    實際上供黃盟偉使用等情，泛亞電信用戶基本資料1 張在卷
    可按（見警卷二第66頁反面），並經胡憶萱於92年10 月26
    日及93年3 月3 日警詢中及檢察官偵訊中先後證稱在卷（見
    警卷四第38頁反面、警卷二第18頁，93偵5803號卷（下稱
    5803號卷）第42頁），堪認屬實。胡憶萱於93年2 月24 日
    檢察官偵查中固陳稱：0000000000號 行動電話是伊租用後
     ，借予乙○○使用云云（見93核退偵84號卷（下稱84號卷
    ）第40頁），惟其於93年4 月15日檢察官偵訊中又改稱：
    0000000000號之行動電話門號係伊借黃盟偉使用等語（見
    5803號卷第42頁），且胡憶萱於92年10月26日、93年3 月3
    日之警詢時均稱：0000000000號行動電話門號係借予黃盟偉
    使用等語（見警卷二第15頁反面，第18頁；此部分警詢雖不
    得作為認定被告乙○○有罪之證據，然仍得作為彈劾證據）
    按胡憶萱係黃盟偉之女友，原無虛詞誣陷黃盟偉之可能，又
    參諸警方查扣上開0000000000行動電話後，仍接獲不詳姓名
    之男女撥打該行動電話，欲向「偉哥」或「偉仔」（均指黃
    盟偉）購買甲基安非他命等情，亦經證人林忠男證述明白（
    見845 號卷第154 頁），而警方於上開時地扣得該行動電話
    時，僅黃盟偉、甲○○、呂世彬及胡憶萱在場，乙○○並不
    在現場等情，亦經胡憶萱於警詢時陳明在卷（見警卷二14
    頁；得作為彈劾胡憶萱上開93年2 月24日偵查中證言之證據
    ），此均足佐證0000000000號行動電話之所有及實際持用人
    係黃盟偉，而非乙○○，從而丙○○撥打0000000000號行動
    電話購買甲基安非他命，係由黃盟偉接聽而為相關毒品買賣
    之約定，應已無疑。
  (三)綜上所述，被告甲○○上開所辯並無可採，其犯行事證明確
    ，應堪認定。
二、核被告甲○○所為係犯毒品危害防制條例第4條第2項販賣第
    二級毒品罪。其持有毒品之犯行為販賣之高度行為所吸收，
    不另論罪。又甲○○與黃盟偉有犯意聯絡及行為分擔，應論
    以共同正犯。被告甲○○前因竊盜等罪，經法院判處應執行
    有期徒刑1年10月，於90年12月16日執行完畢，翌日出監，
    而於5年內故意再犯本件有期徒刑以上之罪，應依刑法第47
    條累犯之規定，有期徒刑及併科罰金部分加重其刑（販賣第
    二級毒品罪之法定最高本刑為無期徒刑，依刑法第65條第1
    項之規定，依法不得加重，故僅就得有期徒刑或併科罰金之
    法定罰金刑部分，加重其刑。）。按刑法第2 條第1 項之規
    定，係規範行為後「法律變更」所生新舊法比較適用之準據
    法，故被告行為後刑法條文之修正，對於被告並無有利或不
    利之情形者（例如新舊法處罰輕重相同，犯罪構成要件亦無
    寬嚴之別等），即無適用修正後刑法第2 條第1 項之規定比
    較新舊法適用之問題。查94年2 月2 日修正公布，而於95年
    7 月1 日生效實施之刑法第28條雖將舊法之「實施」修正為
    「實行」。其中「實施」一語，涵蓋陰謀、預備、著手及實
    行之概念在內，其範圍較廣；而「實行」則著重於直接從事
    構成犯罪事實之行為，其範圍較狹；二者之意義及範圍固有
    不同，無論適用修正前或修正後之規定，對於本件被告與黃
    盟偉為共同正犯之結果並無不同，自非屬「法律變更」，無
    庸依刑法第2 條第1 項為新舊法之比較；刑法第47條關於累
    犯之規定，固於95年7 月1 日修正施行，惟無論適用此次修
    正前或修正後之規定，被告均構成累犯，結果並無不同，亦
    無庸為新舊法之比較，均併此敘明。
三、公訴意旨略以：(一)被告甲○○明知甲基安非他命係管制物品
    ，不得販賣、持有，竟與乙○○、黃盟偉（另案經檢察官通
    緝中）共同基於營利之概括犯意，以0000000000號行動電話
    為聯絡工具，在高雄市○○區○○街576 號6 樓之一租屋處
    ，販售第第二級毒品甲基安非他命予不特定人，其方式為：
    乙○○、黃盟偉接聽欲購買毒品者之來電後，即由甲○○前
    往約定地點交付毒品，分別於：92年7 月中旬（7 月22日
    之後）某日晚上11、12時許，在高雄市○○區○○路「大樂
    賣場」附近，出售數量不詳，價值3000 元 之甲基安非他命
    予林堂臨；92年9 月底某日，在高雄市○○區○○街576
    號前，出售數量不詳，價值2000元之甲基安非他命予丙○○
    ；92年10月1 日凌晨2 時許，在高雄市○○區○○街576
    號前，出售數量不詳，價值1000 元 之甲基安非他命予陳志
    龍（另經臺灣高雄地方法院檢察署檢察官以92年度毒偵字第
    6801號為不起訴處分)， 因認被告甲○○此部分犯行亦涉犯
    毒品危害防制條例第4 條第2 項之販賣第二級毒品罪云云。
    按犯罪事實應依證據認定之，無證據不得認定犯罪事實。又
    不能證明被告犯罪者，應諭知無罪之判決，刑事訴訟法第15
    4 條第2 項及第301 條第1 項分別定有明文。又事實之認定
    ，應憑證據，如未能發現相當證據，或證據不足以證明，自
    不能以推測或擬制之方法，為裁判之基礎（最高法院40年台
    上字第86號判例參照。）而所謂證據，係指足以證明被告確
    有犯罪行為之積極證據而言，該項證據須適於為被告犯罪之
    證明者，始得採為斷罪之資料（參照最高法院69年台上字第
    4913號判例）。認定不利於被告之事實，須依積極證據，苟
    積極證據不足為不利於被告事實之認定時，即應為有利於被
    告之認定，更不必有何有利之證據，最高法院亦著有30年上
    字第816 號判例可資參照。公訴人認被告甲○○涉有此部分
    犯行，係以下列證據為主要依據：(一)證人林堂臨於93年10月
    8 日、93年2 月24日警詢證述，證明黃盟偉、甲○○於92年
    7 月中旬某日晚上11、12時許，出售3000元之甲基安非他命
    予林堂臨之事實；(二)00000000 00 號行動電話通聯紀錄及
    00000000 00 號行動電話用戶資料，證明證人林堂臨於92年
    10月8 日有以0000000000號行動電話撥打0000000000號電話
    找黃盟偉之事實；(三)證人陳志龍於92年10月8 日警詢證述，
    證明黃盟偉於92年10月1 日凌晨2 時許，出售甲基安非他命
    約1000元予證人陳志龍之事實；(四)證人胡憶萱於92年10月8
    日、92年10月26日、93年3 月3 日之警詢及93年2 月24日、
    93年4 月15日偵訊之證述，證明0000000000號行動電話是伊
    借給黃盟偉交給乙○○使用之事實。訊之被告甲○○堅決否
    認有上開公訴意旨所指販賣甲基安非他命犯行，辯稱：警方
    查獲之高雄市○○區○○街576 號6 樓之1 係胡憶萱所承租
    ，胡憶萱係被告黃盟偉之女友，與伊並無任何關係，且該處
    之常住者係胡憶萱、黃盟偉、乙○○及陳建文，並無任何證
    據證明伊常住該處且無任何證據證明伊曾將前揭扣案物品存
    放或寄放該處，伊係與黃盟偉熟識且有吸食毒品習慣，平日
    相互聯絡，偶至黃盟偉住處走動，伊確實因剛好要找黃盟偉
    而遇上警方查緝，是伊既非查緝處所之承租人或常住者，亦
    無證據證明扣案物品與伊有何關係，0000000000號行動電話
    實際使用人係黃盟偉，亦非伊，縱然黃盟偉有販售毒品行為
    ，伊又如何隨時得知配合？自難僅憑證人供述而無任何佐證
    遽認伊與黃盟偉、乙○○共同販賣毒品等語。經查：
  (一)被告甲○○被訴販賣第二級毒品甲基安非他命予林堂臨部分
    ：證人林堂臨於檢察官93年4 月2 日偵查中具結證稱：「我
    是於92年6 、7 月間經綽號「南仔」介紹認識「偉仔」有在
    賣毒品，「南仔」當時有在民族路大樂賣場跟「偉仔」買安
    非他命3000元。我跟「南仔」一起去的，是甲○○開車來搖
    下車窗交毒品給我，我交錢給他。我們是跟「偉仔」聯絡買
    毒品，由甲○○送毒品來。」等語（見93偵5803號卷第24
    頁）；另於93年4 月22日偵查中亦具結證稱「我們是與「偉
    仔」聯絡買安非他命，但是甲○○拿安非他命來賣我們的」
    等語（見93偵5803號卷第46頁）；然證人林堂臨於93年11
    月26日偵查中具結證稱：「我不確定可否找到「南仔」，有
    聽說他去大陸了，也忘了「南仔」當時使用的手機門號，（
    檢察官提示黃盟偉照片問「南仔」所說的「偉仔」是否就是
    照片上的這一位？）當時「偉仔」沒有下車，只是將車窗搖
    下來，南仔上前跟他拿了東西，「偉仔」就離開了，我並沒
    有看到「偉仔」的臉」等語（見845 號卷第91頁）；又於94
    年2 月3 日檢察官偵查中具結證稱：「我跟「南仔」一起騎
    機車過去，我們的機車停在對方副駕駛座那一邊，對方車子
    停在民族路上在大樂大賣場附近，我們自明誠路由西往東，
    到民族路右轉，對方的車子就停在那邊，開車的人我沒有看
    到，只有看到甲○○坐在副駕駛座，南仔下車，我留在機車
    上，距離對方車子約2 、3 公尺，我有看見有人自車窗內將
    毒品交給「南仔」，沒有在92年10月8 日打電話向「偉仔」
    或「中仔」買毒品，是陳志龍借我的手機打的」等語（見
    845 號卷第164 頁至第165 頁）；嗣於95年1 月26日本院審
    理時到庭具結證稱：「我是向警察說我與朋友去向一個叫「
    偉仔」的人買毒品，但警察說這樣說不行，叫我再做一次筆
    錄，我也不知道是什麼不行，也不知道警察為何會寫我向黃
    盟偉買毒品，不認識在庭的被告甲○○，案發前2 、3 個月
    與「南仔」一起去向「偉仔」買毒品時，並沒有看到「偉仔
    」，我們交易時，因為「偉仔」沒有下車，只是將車窗搖下
    來，因為交易的時間很短，我只有看到他臉的外型一眼，沒
    有看得很清楚，後來警察拿甲○○的照片給我指認時，我說
    有點像，有點不像，當天我們騎機車到民族路大樂，「偉仔
    」將車停在慢車道，「南仔」過去車旁，「偉仔」就把車窗
    搖下，將毒品拿給「偉仔」就走了，我當時講「是甲○○開
    車來搖下車窗，交毒品給我，我交錢給他」這句話時並沒有
    欺騙檢察官，因為車窗當時有搖下來，我有看到一眼，不知
    道那是誰，在警局時警察有拿照片給我指認，我依照車窗搖
    下來我看到的那一眼印象指認，當時坐在副駕駛座的人看起
    來像是當庭的被告甲○○，又好像不像，因為當時交易的時
    間很短，而且時間也經過這麼久了，當時在警察局，一開始
    警察拿兩張照片給我，我說不是，警察說就是這兩個其中一
    個，一定要指認出一個來，（被告問：你認識我嗎？）本案
    發生前不認識，但在偵訊及警詢時有見過面，我不敢確定甲○○有拿毒品給我」、「買毒品的人是「南仔」，不是我，
    不是我下車去拿毒品，是「南仔」，我沒有看過「偉仔」本
    人，以前都是電話聯絡，所以在警局時，才會將甲○○當成
    是「偉仔」，只有與「南仔」買過一次甲基安非他命」等語
    （見原審卷(二)第6 頁至第14頁）。準此，證人林堂臨就當時
    究係被告甲○○或黃盟偉搖下車窗進行毒品交易；係其本人
    交錢給被告甲○○，由甲○○交付毒品，或由「南仔」交錢
    給「偉仔」；係甲○○開車或「偉仔」開車，甲○○坐副駕
    駛座等攸關其指認正確性的重要情節證詞反覆，嗣於原審審
    理時又證稱當時並未看得仔細，無法確定是否係在庭之被告
    甲○○，且對於「南仔」之真實姓名、地址均稱不知，亦無
    法證述「南仔」所聯絡買受毒品之行動電話號碼，是以證人
    林堂臨指證被告甲○○販賣交付毒品之證言即存有重大之瑕
    疵，此外，復查無其他積極證據足以佐證被告甲○○此部分
    販賣甲基安非他命予林堂臨之犯行，是此部分犯罪事實尚難
    遽為被告甲○○不利之認定。
  (二)被告甲○○被訴於92年9 月底某日，販買第二級毒品甲基安
    非他命丙○○部分：證人丙○○於警詢證稱：「我有撥打
    0000000000號給手機機主，是誰我不清楚，我要購買毒品安
    非他命。我不知道其真實姓名，我是打電話看誰接就向其說
    要購買毒品並約地點交易，我向該手機機主購買二次。92年
    10月3 、4 日（日期忘記了）白天，是在三民區○○路附近
    。最後一次是在92年10月6 日11時許，在高雄市○○區○○
    路上光眼鏡行附近（此次犯行業經本院認定有罪如前），第
    一次和第二次都買安非他命2 千元，（派出所內有黃盟偉、
    甲○○、呂世彬請指認是否為將毒品交買給妳之人？）我不
    知道其真實姓名不詳男子交給我的，兩次都是甲○○將毒品
    交給我的」等語（見警卷一第27頁），嗣於93年8 月16日檢
    察官偵查中具結證稱：「我是撥0000000000號電話連絡買毒
    品，都是甲○○拿毒品出來賣給我，之前買過2 次，都是92
    年9 月底10月左右買的，每次都買安非他命2 千元，一次在
    高雄市○○街576 號前，一次在高雄市○○路上光眼鏡行前
    買的，沒有跟黃盟偉買過毒品，我不認識黃盟偉，我都打上
    開電話購買毒品，打過去都直接跟他說買安非他命2 千元，
    我不知接電話的人是否為甲○○，但拿安非他命出來賣我的
    人都是甲○○，…」等語（見845 號卷第54頁）。又丙○○
    於本院審理中則先後證稱：「（你向甲○○買過幾次（甲基
    安非他命）？1 次。」、「（你們在何處交付安非他命？）
    高雄市○○區○○路與大順路口附近的上光眼鏡行外面。」
    、「（你在92年10月8 日覺民路派出所所作警詢筆錄，有說
    向該手機機主購買二次安非他命，是否實在？）包含我被抓
    的那次總共二次。」、「你在警詢說向該手機機主購買二次
    ，是92年10月3 日或4 日，第2 次是同年月6 日，並不包括
    10 月8日被查獲那一次，是否如此？）太久了，我忘記了。
    」（見本院卷第141-144 頁）。證人丙○○就其在上開上光
    眼鏡行前，向被告甲○○買得甲基安非他命2000元一節，前
    後所述一致固堪認定（此部分經本院認定有罪如前）。然其
    警詢所稱另一次於10月3 、4 日（日期忘記了）白天，是在
    三民區○○路附近向甲○○購得甲基安非他命等情，則與其
    於檢察官偵訊中所稱另在高雄市○○街576 號前，向甲○○
    購得安非他命1 次，及於本院所稱：所謂向甲○○買過2 次
    安非他命係包括10月8 日當天被查獲那一次等語不相符合。
    從而，被告甲○○有無另於三民區○○路附近販賣安非他命
    一次予丙○○之事實，自屬有疑。
  (三)關於被告甲○○被訴販賣第二級毒品甲基安非他命予陳志龍
    部分：證人陳志龍於警詢供稱「我向阿偉買過2 次，每次買
    新台幣1 、2 千元，用途是自己要施用，我不知道阿偉的真
    實姓名，聯絡電話為0000000000號，警方所查獲黃盟偉、甲○○、呂世彬，經當場指認沒有將毒品交買給我的人」等語
    （見警詢卷第25頁），陳志龍並未陳稱黃盟偉或甲○○是
    販賣或交付甲基安非他命之人，且0000000000號行動電話門
    號係胡憶萱申請租用，而由黃盟偉實際使用該門號，業如前
    述，並無證據足資證明被告甲○○有使用該門號之事實，是
    此部分亦難認被告甲○○有販賣甲基安非他命予陳志龍之事
    實。
  (四)被告甲○○被訴意圖營利與黃盟偉、乙○○共同販入第二級
    毒品部分：警方於92年10月8 日，在高雄市○○街576 號6
    樓之1 搜索查獲甲基安非他命4 包（驗前毛重12.5公克），
    固有該等甲基安非他命可資為憑，且證人即參與本件搜索之
    警員林忠男固於原審審理時具結證稱：甲○○持有該處鑰匙
    等語（見原審卷(一)第123 頁），惟被告甲○○辯稱：「黃盟
    偉之父親於案發前一天拿鑰匙給我叫我案發當天拿去還黃盟
    偉」等語（見845 號卷第24頁、原審卷(二)第145 頁），且證
    人胡憶萱於92年10月8 日警詢供稱：「屋內之男子呂世彬及
    甲○○並未居住在高雄市○○區○○街576 號6 樓之1 ，他
    們是黃盟偉的朋友，我不認識，與我沒有仇恨」等語（見警
    卷一第12頁反面）；於93年2 月24日偵訊具結證稱：「…警
    方查獲時當場還有呂世彬、甲○○、黃盟偉在場，呂世彬、
    甲○○是來找黃盟偉的」等語（見84號卷第40頁）；於93年
    3 月3 日警詢陳稱：「高雄市○○區○○街576 號6 樓之1
    是我尋找承租的，從92年7 月21日開始租賃居住，該處所共
    有3 間房間，其中一間是由我與我男友黃盟偉同住，搜索當
    時我在房間內睡覺，在場者有黃盟偉、呂世彬、甲○○等人
    ，…」等語（見警卷二第17、18頁），警員林忠男於原審審
    理中亦證稱：在上開被搜索處並未查獲被告甲○○之私人用
    品等語明確（見原審卷第125 頁）。被告甲○○並未住於該
    處應可認定。又證人呂世彬於93年8 月3 日偵訊時具結證稱
    ：「警方前揭查獲物品應該是黃盟偉或甲○○的，因為該屋
    是他們2 人在使用」等語（見845 號卷第41頁背面），惟此
    僅係呂世彬以該處係甲○○與黃盟偉在使用，而為之推論，
    縱認甲○○確實有使用被查獲處之房屋，然該屋非僅其1 人
    使用甚明，且查獲當時，其係剛要進入該屋而為警查獲，而
    非本來即在該屋內等情，亦經警員林忠男於原審證述明白（
    見原審卷第123 、126 頁）。從而，縱認被告甲○○有使用
    該房屋之事實，亦非得據以推論上開甲基安非他命為其與黃
    盟偉、乙○○共同意圖販賣營利而販入。公訴意旨所指被告
    甲○○此部分犯罪事實自屬無法證明。
  (五)被告甲○○被訴前揭犯罪事實，均尚無法證明，惟公訴人認
    此部分與上開論罪科刑之犯罪事實有連續犯之裁判上一罪關
    係，自為上開有罪判決效力所及，爰不另為無罪之諭知。
四、撤銷改判之理由：原審就被告甲○○被訴販賣第二級毒品甲
    基安非他命部分為無罪之諭知，尚有違誤，檢察官上訴意旨
    認被告甲○○被訴販賣第二級毒品部分應為有罪判決，指摘
    原判決諭知被告甲○○無罪不當部分，就被告甲○○於92年
    10 月6日販賣甲基安非他命予丙○○1 次部分，為有理由，
    其餘部分則無理由，惟甲○○被訴販賣第二級毒品犯行既為
    有連續犯之裁判上一罪關係，自應由本院就其販賣第二級毒
    品部分全部撤銷改判。爰審酌被告販賣毒品，惡性非輕，又
    否認犯行，態度非佳等一切情狀，量處如主文第2 項所示之
    刑。扣案甲基安非他命4 包（共計驗前毛重12.5公克、驗後
    毛重12.4公克）均為查獲之第二級毒品，不問屬於犯人與否
    ，均依毒品危害防制條例第18條第1 項之規定沒收銷燬之，
    包裝該等甲基安非他命之夾鏈袋4 只，與所包裝之甲基安非
    他命難以完全析離，爰併予沒收銷燬之。又扣案配有000000
    0000號ＳＩＭ卡之行動電話1 支係共犯黃盟偉所持用，作為
    販賣本件毒品之聯絡工具已如前述，該行動電話既係黃盟偉
    平日所持用，則依日常生活經驗觀之，自可認係其所有之物
    ，爰依毒品危害防制條例第19條第1 項之規定沒收之。又共
    同正犯之犯罪所得為新台幣時，因係合併計算，且於全部或
    一部不能沒收時以其財產抵償之，為避免執行時發生重複沒
    收、抵償之情形，故各共同正犯之間係採連帶沒收主義，於
    裁判時僅諭知連帶沒收，不得就全體共同正犯之總所得對各
    該共同正犯分別重複諭知沒收，故被告甲○○與黃盟偉共同
    販賣甲基安非他命予丙○○1 次，所得財物2000元，雖未扣
    案，然應依同條例第19條第1 項規定，併宣告與黃盟偉連帶
    沒收之，如全部或一部不能沒收時，以其財產抵償之。至於
    0000000000號ＳＩＭ卡係胡憶萱申請租用借予黃盟偉使用，
    並非被告甲○○或共犯黃盟偉所有之物，自不得為沒收之宣
    告。鑑驗耗損之甲基安非他命既已滅失，自無庸另為沒收銷
    燬之宣告，併此敘明。
參、上訴駁回部分：
一、公訴意旨略以：(一)被告甲○○、乙○○明知海洛因係第一級
    毒品，不得販賣、持有，竟與黃盟偉（另案經檢察官通緝中
    ）共同基於營利之概括犯意，先向不詳姓名者販入第一級毒
    品海洛因後，再以0000000000號行動電話為聯絡工具，在高
    雄市○○區○○街576 號6 樓之一租屋處，販售第一級毒品
    海洛因予不特定人，其方式為：乙○○、黃盟偉接聽欲購買
    毒品者之來電後，即由甲○○前往約定地點交付毒品。(二)被
    告乙○○與甲○○（甲○○販賣第二級毒品部分業經撤銷改
    判如前）、黃盟偉（另案經檢察官通緝中）共同基於營利之
    概括犯意，先向不詳姓名者販入第二級毒品甲基安非他命後
    ，再以0000000000號行動電話為聯絡工具，在高雄市○○區
    ○○街576 號6 樓之一租屋處，販售第一級毒品海洛因及第
    二級毒品甲基安非他命予不特定人，其方式為：乙○○、黃
    盟偉接聽欲購買毒品者之來電後，即由甲○○前往約定地點
    交付毒品，分別於：92年7 月中旬（7 月22日之後）某日
    晚上11、12時許，在高雄市○○區○○路「大樂賣場」附近
    ，出售數量不詳，價值新台幣（下同）3000元之甲基安非他
    命予林堂臨；92 年9月底某日，在高雄市○○區○○街
    576 號前，出售數量不詳，價值2000元之甲基安非他命予丙○○；92年10月1日 凌晨2 時許，在高雄市○○區○○街
    576 號前，出售數量不詳，價值1000元之甲基安非他命予陳
    志龍（另經臺灣高雄地方法院檢察署檢察官以92年度毒偵字
    第6801號為不起訴處分）；92年10月初某日，在高雄市○○區○○路上之「上光眼鏡行」附近出售數量不詳，價值
    2000元之甲基安非他命予丙○○（另經臺灣高雄地方法院檢
    察署檢察官以93年度毒偵緝字第299 號為不起訴處分）。(三)
    乙○○另意圖供行使之用，於不詳時間，向年籍不詳者取得
    新台幣千元偽鈔91張後，將之藏放於高雄市○○區○○街57
    6 號6 樓之一客廳角落之桌上。(四)嗣於92年10月8 日10時10
    分許，經警在高雄市○○區○○街576 號6 樓之一查獲海洛
    因35小包（毛重8.3 公克）、注射針筒3 支、安非他命吸食
    器2 組、現金16萬元、千元偽鈔91張、海洛因7 小包（毛重
    38.2公克）、含海洛因之殘渣袋3 包、安非他命（毛重12.2
    公克）、電子磅秤1 台、含海洛因之殘渣袋13包、毒品壓縮
    工具3 個、含海洛因殘渣之注射針筒2 支（毛重0.9 公克）
    、夾鏈袋（小型，2360個）、夾鏈袋（中型，116 個）、夾
    鏈袋（大型，88個）、帳冊2 本、租賃契約書1 本、行動電
    話2 支（門號分別為0000000000及0000000000），及在該址
    地下二樓停車場，在呂世彬所有借予乙○○使用之ＺＥ—
    4982號自用小客車內查獲海洛因1 小包（毛重1.1 公克）。
    惟警方查扣上開0000000000行動電話後，仍接獲不詳姓名之
    男女撥打該行動電話，欲向「偉仔」、「中仔」購買「硬的
    」（即甲基安非他命）、「軟的」 (即海洛因)， 經警方與
    來電者約定到達上址附近後再回電，警員林忠男即在上址樓
    下以該手機回撥來電者之電話，即聽見丙○○之手機響起，
    經丙○○及其同行友人陳志龍、林堂臨之證述，乃查悉上情
    等語，因認被告甲○○涉犯毒品危害防制條例第4 條第1 項
    之販賣第一級毒品罪嫌，被告乙○○涉犯毒品危害防制條例
    第4 條第1 項之販賣第一級毒品罪嫌、毒品危害防制條例第
    4 條第2 項之販賣第二級毒品罪嫌、刑法第196 條第1 項中
    段之意圖供行使之用而收集偽造之通用貨幣等罪嫌云云。
二、被告甲○○、乙○○被訴共同與黃盟偉販賣海洛因部分：公
    訴意旨認被告甲○○、乙○○共同與黃盟偉販賣海洛因，係
    以92年10月8 日10時10分許，經警在高雄市○○區○○街
    576 號6 樓之一查獲海洛因35小包（毛重8.3 公克）、注射
    針筒3 支、現金16萬元、海洛因7 小包（毛重38.2公克）、
    含海洛因之殘渣袋3 包、電子磅秤1 台、含海洛因之殘渣袋
    13包、毒品壓縮工具3 個、含海洛因殘渣之注射針筒2 支（
    毛重0.9 公克）、夾鏈袋（小型，2360個）、夾鏈袋（中型
    ，116 個）、夾鏈袋（大型，88個）、帳冊2 本、租賃契約
    書1 本、行動電話2 支（門號分別為0000000000及
    0000000000），及在該址地下二樓停車場，在呂世彬所有借
    予乙○○使用之ＺＥ—4982號自用小客車內查獲海洛因1 小
    包（毛重1.1 公克）等情為主要依據。惟被告二人均否認犯
    行，被告甲○○辯稱：警方查獲之高雄市○○區○○街576
    號6 樓之1 係胡憶萱所承租，胡憶萱係被告黃盟偉之女友，
    與伊並無任何關係，且該處之常住者係胡憶萱、黃盟偉、乙○○及陳建文，並無任何證據證明伊常住該處，且無任何證
    據證明伊曾將前揭扣案物品存放或寄放該處，伊係與黃盟偉
    熟識且有吸食毒品習慣，平日相互聯絡，偶至黃盟偉住處走
    動，伊確實因剛好要找黃盟偉而遇上警方查緝，是伊既非查
    緝處所之承租人或常住者，亦無證據證明扣案物品與伊有何
    關係，0000000000號行動電話實際使用人係黃盟偉，亦非伊
    ，縱然黃盟偉宜有販售毒品行為，伊又如何隨時得知配合？
    自難僅憑證人供述而無任何佐證遽認伊與黃盟偉、乙○○共
    同販賣毒品等語；被告乙○○則辯稱：扣案在高雄市○○區
    ○○街576 號6 樓之1 查獲之上開毒品海洛因等物均非其所
    有、0000000000號及0000000000號行動電話亦非伊所持用，
    帳冊內容非伊所寫，不知何人所寫。伊雖曾向呂世彬借用Ｚ
    Ｅ─4982號自用小客車，然一日後即歸還，在該車內查獲之
    海洛因1 小包（毛重1.1 公克）亦非伊所有等語，經查：
(一)、被告甲○○並非居住於高雄市○○區○○街576 號6 樓之1
    ，且查獲當時，其係剛要進入該屋而為警查獲，而非本來即
    在該屋內等情，業已認定如前。自難認上開查獲扣案之海洛
    因係被告甲○○與黃盟偉共同意圖販賣營利而販入，且亦無
    證人指證曾向甲○○購買海洛因，更難謂甲○○有何販出海
    洛因之犯行。公訴意旨所指被告甲○○與黃盟偉、乙○○共
    同販賣海洛因之犯罪事實尚屬無法證明。
(二)、證人胡憶萱於檢察官偵訊時固結稱：被查獲處之房屋係伊於
    92年7 月20日左右所承租，租後原本與黃盟偉同住該處，至
    同年9 月底借予乙○○居住，伊與黃盟偉即未住於該處等語
    （見84號卷第40頁），惟胡憶萱於警詢先後證稱：該處原由
    伊與黃盟偉同住，後來乙○○及其友人在住；伊與黃盟偉係
    男女朋友關係，偶而住在一起；該處原本係伊與黃盟偉同住
    ，後來黃盟偉都帶一些朋友回來，伊就不常回該處所，僅偶
    而會回該處所居住各等語（見警卷二第12頁反面、14頁反面
    、18頁反面），其就乙○○有無居住於該被查獲處前後所證
    反覆不一，其陳述之真實性自非無疑。況該被查獲處房屋係
    黃盟偉與其女友胡憶萱租住之處所等情，亦經證人陳建文於
    偵查中結證在卷（見93年度核退偵字第246 號影卷（下稱
    246 號卷）第25頁反面），且92年10月8 日警方搜索該處時
    ，被告乙○○亦不在現場，被告乙○○所辯其並未居住於被
    查獲處，應堪採信。此外，警方於上開被查獲處大樓地下二
    樓停車場，在呂世彬所有之ＺＥ—4982號自用小客車內查獲
    之海洛因1 小包（毛重1.1 公克），固有該利海洛因扣案可
    稽，而呂世彬於警詢亦曾陳稱：該車係於92年10月5 日借給
    乙○○，乙○○一直未歸還，車上為何會有海洛因伊不知道
    等語（見警卷二第29頁反面），惟呂世彬於偵查中又改稱：
    伊於被查獲當日係至被查獲處即高雄市○○區○○街576 號
    6 樓之1 找黃盟偉開回ＺＥ─4982號汽車，該車係伊於92年
    10月7 日借予黃盟偉使用等語（見246 號卷第20頁），其前
    後所證並不一致，且呂世彬本身亦有施用海洛因犯行，此有
    高雄市立凱旋醫院92年10月15日煙毒尿液檢驗成績書1 份在
    可按（見警卷二第58頁），而查獲當日呂世彬在場並與黃盟
    偉帶警方至該車搜索而查獲該1 小包海洛因等情，亦經呂世
    彬於警詢時陳稱明白（見警卷二第29頁反面），則呂世彬為
    掩飾其自己施用海洛因之犯行而推稱該車借予乙○○亦非無
    可能。綜此，自不得僅以呂世彬陳稱該車借予乙○○，即認
    被告乙○○持有在該車上查獲之海洛因。綜前所述，檢察官
    所舉證據尚無從證明扣案之海洛因等物品與被告乙○○有何
    關聯，尚難據以認定被告有本件販賣海洛因之犯行。
三、被告乙○○被訴共同販賣第二級毒品甲基安非他命及意圖供
    行使之用收集偽鈔部分：公訴意旨認被告乙○○共同販賣甲
    基安非他命及意圖供行使之用收集偽鈔，係以上開扣案之甲
    基安非他命、夾鏈袋、電子秤及0000000000號行動電話、偽
    造之千元偽鈔91張等物品，及丙○○、林堂臨、陳志龍、林
    忠男等人之證言為主要依據。惟訊之被告乙○○堅決否認有
    此部分犯行，辯稱：扣案之物均非伊所有，伊未販賣甲基安
    非他命，亦未收集扣案之偽鈔等語。經查：
(一)、本件並無證據證明92年10月8 日，在上開高雄市○○區○○
    街576 號6 樓之1 查獲扣案之物品與被告乙○○有何關聯，
    及0000000000號門號並非乙○○所使用等情，均已認定如前
    。
(二)、又警方查扣上開0000000000行動電話後，在現場仍接獲不詳
    姓名之男女撥打該行動電話，欲向「偉哥」或「偉仔」（均
    指黃盟偉）購買甲基安非他命等情，並經證人林忠男於檢察
    官偵訊時證述明白（見845 號卷第154 頁），參諸警方於上
    開時地扣得該行動電話時，僅黃盟偉、甲○○、呂世彬及胡
    憶萱在場，乙○○並不在現場，及證人丙○○、陳志龍、林
    堂臨等前開證言從未提及曾向乙○○購買甲基安非他命等情
    觀之，自難認被告乙○○有共同販賣甲基安非他命之犯行。
    公訴意旨所指被告乙○○此部分犯罪事實亦屬無法證明。
(三)、上開在高雄市○○區○○街576 號6 樓之1 查獲扣案之物品
    包括千元偽鈔91張，無證據證明與被告乙○○有何關聯，既
    如前述。自亦無從認定被告有收集該等偽鈔之客觀行為，從
    而即無由構成意圖供行使之用，收集偽造之通用貨幣罪。
四、綜前所述，上開被告甲○○被訴販賣第一級毒品海洛因部分
    ，及被告乙○○被訴部分之犯罪事實，均屬無法證明，原審
    就此部分以無法證明被告犯罪，諭知無罪，認事用法均無違
    誤，檢察官上訴意旨認被告2 人此部分有罪，指摘此部分原
    判決不當，為無理由，應予駁回。
據上論結，應依刑事訴訟法第368條、第369 條第1 項前段、第
364 條、第299 條第1 項前段，毒品危害防制條例第4 條第2 項
、第18條第1 項前段、第19條第1 項、刑法第11條、第28條、第
47 條 ，判決如主文。
本案經檢察官郭振昌到庭執行職務。
中　　華　　民　　國　　96　　年　　3 　　月　　8 　　日
                  刑事第八庭    審判長法  官  李炫德
                                      法  官  陳志銘
                                      法  官  蔡國卿
以上正本證明與原本無異。
如不服本判決應於收受本判決後10日內向本院提出上訴書狀，其
未敘述上訴理由者，並得於提起上訴後10日內向本院補提理由書
狀（均須按他造當事人之人數附繕本）「切勿逕送上級法院」。
中　　華　　民　　國　　96　　年　　3 　　月　　8 　　日
　　　　　　　　　　　　　　　　　　　書記官  顏惠華
